最高法院民事裁定　　　　　　　　　　　　　　　　九十一年度台聲字第七七二號
　　聲　請　人　甲○○
　　訴訟代理人　陳福寧律師
右聲請人因與相對人乙○○間租佃爭議事件，對於中華民國九十一年六月二十七日本
院裁定（九十一年度台上字第一二六六號），聲請再審，本院裁定如左：
    主  文
聲請駁回。
聲請訴訟費用由聲請人負擔。
    理  由
本件聲請人對於本院九十一年度台上字第一二六六號確定裁定（下稱原確定裁定）以
有民事訴訟法第四百九十六條第一項第一款規定之情形，聲請再審，係以：聲請人不
服前訴訟程序第二審對聲請人不利之判決，提起第三審上訴，已於上訴理由狀就該第
二審判決，有何違背法令之情事為具體之指摘，原確定裁定竟認聲請人對第二審判決
之如何違背法令未有具體指摘，上訴為不合法，裁定駁回聲請人之第三審上訴，原確
定裁定適用法規顯有錯誤云云，為其論據。
按對於第二審判決上訴，非以其違背法令為理由，不得為之。又提起上訴，上訴狀內
應記載上訴理由，表明原判決所違背之法令及其具體內容，暨依訴訟資料合於該違背
法令之具體事實。民事訴訟法第四百六十七條、第四百七十條第二項定有明文。而依
同法第四百六十八條規定，判決不適用法規或適用不當者，為違背法令；依同法第四
百六十九條規定，判決有該條所列各款情形之一者，為當然違背法令。是當事人提起
上訴，如依民事訴訟法第四百六十八條規定，以第二審判決有不適用法規或適用法規
不當為理由時，其上訴狀或理由書應表明該判決所違背之法令條項，或有關判例、解
釋字號，或成文法以外之習慣或法理等及其具體內容，暨係依何訴訟資料合於該違背
法令之具體事實；如以民事訴訟法第四百六十九條所列各款情形為理由時，其上訴狀
或理由書應表明該判決有合於各該條款規定情形之具體內容，及係依何訴訟資料合於
該違背法令之具體事實。上訴狀或理由書如未依上述方法表明，或其所表明者顯與上
開法條規定不合時，即難認為已合法表明上訴理由，其上訴自非合法。本件聲請人對
於第二審判決提起上訴，雖以該判決違背法令為由，惟核其上訴理由狀所載內容，係
就第二審取捨證據、認定事實之職權行使，指摘其為不當。並就第二審論斷：黃欉於
民國五十六年十月二十七日將系爭耕地移轉登記與相對人，系爭耕地原承租人林交之
繼承人即聲請人之被繼承人林王秀綿並就該耕地續訂租約至六十七年十二月三十一日
，嗣聲請人非因不可抗力繼續一年以上不為耕作，業經相對人依耕地三七五減租條例
第十七條第一項第四款規定終止租約，兩造間之租賃關係已因租約合法終止而消滅，
聲請人占有使用系爭土地，即係無權占有，相對人依民法第七百六十七條前段規定，
自得請求聲請人返還系爭土地等情，泛言違背法令，而非表明該判決所違背之法令及
其具體內容，暨依訴訟資料合於該違背法令之具體事實，難認其已合法表明上訴理由
，依首揭說明，應認其上訴為不合法。原確定裁定因而駁回聲請人之第三審上訴，並
說明聲請人及其被繼承人林王秀綿於相對人取得系爭耕地產權後，既為續訂租約之登
記，或就此項登記不提出異議，顯見仍願居承租人之地位，而放棄其優先承買權，嗣
後即不得再事主張。聲請人執其就系爭耕地有優先承買權，相對人未取得出租人或土
地所有人之地位，不得終止租約云云，指摘第二審判決不當，容有誤會。原確定裁定
並無適用法規顯有錯誤之情事。聲請再審論旨，指摘原確定裁定不當，聲明廢棄，非
有理由。
據上論結，本件聲請為無理由，依民事訴訟法第九十五條、第七十八條，裁定如主文
。
中      華      民      國    九十一    年     十二     月     三十     日
                              最高法院民事第二庭
                                  審判長法官  曾  桂  香
                                        法官  劉  延  村
                                        法官  劉  福  聲
                                        法官  黃  秀  得
                                        法官  顏  南  全
      右正本證明與原本無異
                                              書  記  官
中      華      民      國    九十二    年      一      月     十三     日
